【裁判字號】    99,審簡上,109
【裁判日期】    990730
【裁判案由】    詐欺
【裁判全文】
臺灣士林地方法院刑事判決           99年度審簡上字第109號
上  訴  人
即  被  告  乙○○
上列上訴人即被告因詐欺案件，不服本院內湖簡易庭民國99年5
月5 日99年度湖簡字第276 號第一審刑事簡易判決（聲請簡易判
決處刑書案號：99年度偵字第4210號、第4316號，移送併辦意旨
書案號：99年度偵字第5512號）提起上訴，本院管轄之第二審合
議庭判決如下：
    主  文
原判決撤銷。
乙○○幫助意圖為自己不法之所有，以詐術使人將本人之物交付
，處拘役伍拾日，如易科罰金以新臺幣壹仟元折算壹日。緩刑貳
年。並應於如附表所示期限給付如附表所示被害人如附表所示之
金額。給付方式：由乙○○於各期限前備妥現金，以報值掛號信
函寄送至如附表所示被害人之地址，並應影印保留報值掛號信函
封面由郵政機關蓋章驗明，連同收執聯正本妥善保管，以備查考
。
    事  實
一、乙○○明知申請帳戶使用係輕而易舉之事，一般人無故取得
    他人金融帳戶使用之行徑常與財產犯罪密切相關，且得預見
    將自己帳戶提供予不認識之他人使用，可能幫助掩飾或隱匿
    他人因犯罪所得財物，致使被害人及警方追查無門，竟不違
    背其本意，仍基於幫助詐欺犯意，於民國99年1 月19日上午
    ，委託黑貓宅急將所申請開立之合作金庫商業銀行大稻埕分
    行帳號0000000000000 號帳戶（下稱系爭帳戶）之存摺影本
    、提款卡交付予某不詳年籍、自稱「劉勝隆」之成年男子所
    參與之詐欺集團，並隨後告知對方該帳戶之密碼，提供該帳
    戶予詐欺集團作為掩飾及藏匿詐欺所得之用。嗣該詐欺集團
    不詳成員於同年月21日，分別致電予甲○○、丙○○，佯裝
    為伊等親友，急需用錢，甲○○、丙○○信以為真，乃依該
    詐欺集團成員指示，匯款新臺幣各2 萬元至系爭帳戶內，該
    詐欺集團成員隨即將款項提領一空，嗣後甲○○、丙○○發
    現受騙，報警循線查獲，始知悉上情。
二、案經臺北市政府警察局大同分局、臺北縣政府三重分局報請
    臺灣士林地方法院檢察署檢察官偵查後聲請簡易判決處刑，
    及臺北市政府警察局大同分局報請臺灣士林地方法院檢察署
    檢察官偵查後移送併辦。
    理  由
一、前揭犯罪事實，業據上訴人乙○○於警詢時、偵查中及本院
    準備程序和審理時均供認不諱，核與被害人甲○○、丙○○
    於警詢時指訴情節相符，復有甲○○所提匯款單一紙、被告
    系爭帳戶開戶資料及交易明細查詢各一份在卷可資佐證，足
    徵上訴人自白與事實相符。本件事證明確，上訴人犯行堪以
    認定。
二、核上訴人所為，係犯刑法第30條第1 項、第339 條第1 項之
    幫助詐欺取財罪。又被告係對正犯資以助力而未參與犯罪行
    為之實施，應依刑法第30條第2 項減輕其刑。又被告係以一
    提供帳戶之幫助行為，同時幫助詐欺集團詐得前揭被害人財
    物，係一行為而觸犯2 個幫助詐欺取財既遂罪，為想像競合
    犯，應以幫助詐欺取財既遂罪之一罪論斷。原審量處被告有
    期徒刑3 月，並諭知易科罰金以新臺幣1000元折算1 日之標
    準，固非無見。惟按刑事審判之量刑，在於實現刑罰權之分
    配的正義，故法院對有罪之被告科刑，應符合罪刑相當之原
    則，使罰當其罪，以契合人民之法律感情，此所以刑法第57
    條明定科刑時應審酌一切情狀，尤應注意該條所列各款事項
    ，以為科刑輕重之標準。又移送併辦部分，經核被害人、金
    額、時間、匯款帳戶，均與檢察官起訴事實相同，為同一事
    實，故被告僅一行為觸犯二相同之幫助詐欺取財罪。原審竟
    論以一行為觸犯三幫助詐欺取財罪，容有誤會，上訴人上訴
    意旨指摘原判決上開違誤之處，非無理由，自應由本院予以
    撤銷改判。
三、爰審酌被告因貪圖小利、一時失慮，竟輕易提供銀行帳戶供
    他人掩飾犯罪所得使用，惟被告犯後已坦承犯行，態度尚稱
    良好等一切，並承諾判決後適度賠償被害人等，認其犯後態
    度尚可，及其品性、生活狀況、智識程度、犯罪所生之損害
    及被害人等遭詐騙金額等一切情狀，因認被告求刑為適當，
    爰量處如主文所示之刑，並諭知易科罰金之折算標準，以示
    懲儆。再查被告未曾因故意犯罪受有期徒刑以上刑之宣告，
    此有臺灣高等法院被告前案紀錄表一份可查。本院認被告經
    本件刑事偵審程序，當知所警惕，要無再犯之虞，所宣告之
    刑自以暫不執行為適當，爰併宣告緩刑2年，用啟自新。並
    諭知被告應按主文所示期限、方式，給付被害人等如附表所
    示之金額。以上為緩刑宣告附帶之條件，依刑法第74條第4
    項規定，上開條件內容得為民事強制執行名義，且依刑法第
    75 條之1第1項第4款規定，違反上開之負擔情節重大，足認
    原宣告之緩刑難收其預期效果，而有執行刑罰之必要者，得
    撤銷緩刑之宣告。
四、據上論斷，應依刑事訴訟法第455 條之1 第1 項、第3 項、
    第36 9條第1 項前段、第364 條、第299 條第1 項前段，刑
    法第30條、第339 條第1 項、第41條第1 項前段、第55條、
    第74條第1 項第1 款、第2 項第3 款，刑法施行法第1 條之
    1 ，判決如主文。
五、本案經檢察官曾勁元到庭執行職務。
中    華    民    國    99    年     7    月    30    日
                刑事第一庭審判長法  官  洪英花
                                法  官  雷雯華
                                法  官  王沛雷
以上正本證明與原本無異。
本件不得上訴。
                                書記官  吳尚文
中    華    民    國    99    年     7    月    30    日
附錄論罪科刑法條：
中華民國刑法第339條第1項：
意圖為自己或第三人不法之所有，以詐術使人將本人或第三人之
物交付者，處5 年以下有期徒刑、拘役或科或併科1 千元以下罰
金。
附表：（以下金額單位為新臺幣）
┌───┬────┬─────────┬────────┐
│被害人│給付總額│給付期限及各期金額│報值掛號寄送地  │
│姓名  │        │                  │                │
├───┼────┼─────────┼────────┤
│甲○○│壹萬伍仟│自99年8月起，按月 │臺北縣蘆洲市永安│
│      │元      │於30日前給付伍仟元│里8鄰永安南路2段│
│      │        │（共期）。      │16巷12之1號13樓 │
├───┼────┼─────────┼────────┤
│丙○○│壹萬伍仟│自99年8月起，按月 │南投縣南投市內興│
│      │元      │於30日前給付伍仟元│里33鄰光明南路60│
│      │        │（共期）。      │巷73號          │
└───┴────┴─────────┴────────┘

司法院資訊處製作；財團法人民間司法改革基金會備份。
